臺灣新北地方法院刑事判決
111年度審交易字第1081號
公  訴  人  臺灣新北地方檢察署檢察官
被      告  林俊男


上列被告因過失傷害案件，經檢察官提起公訴（111年度偵緝字
第3718號），被告於準備程序中就被訴事實為有罪之陳述，本院
裁定進行簡式審判程序，茲判決如下：
    主  文
林俊男汽車駕駛人，無駕駛執照駕車因而過失傷害人，處拘役伍
拾日，如易科罰金，以新臺幣壹仟元折算壹日。
    事  實
一、林俊男明知其普通重型機車駕駛執照已經主管機關記點處銷
    ，為無駕駛執照之人，仍於民國110年11月12日20時30分許
    ，騎乘車牌號碼000-0000號普通重型機車，沿新北市新莊區
    福營路往龍安路方向行駛，行至新北市新莊區福營路與裕民
    街85巷口時，本應注意行駛至交岔路口，其行進應遵守燈光
    號誌之指示及注意車前狀況，並隨時採取必要之安全措施，
    而依當時天候晴、夜間有照明、柏油路面乾燥、無缺陷、無
    障礙物、視距良好，並無不能注意之情事，竟疏未注意及此
    ，未依號誌管制逕自闖紅燈直行，適林奕羽騎乘車牌號碼00
    0-000號普型重型機車，沿裕民街85巷往裕民街方向行駛至
    上開巷口時，閃避不及而發生碰撞，林奕羽因而人車倒地，
    並受有右側膝部鈍挫傷、右側小腿擦挫傷合併瘀青之傷害。
    林俊男於肇事後，在有偵查犯罪職權之公務員或機關知悉其
    犯行前，即向據報前來現場處理之警員承認肇事並接受裁判
    。
二、案經林奕羽訴由新北市政府警察局新莊分局報告臺灣新北地
    方檢察署檢察官偵查起訴。
    理  由
一、按除被告所犯為死刑、無期徒刑、最輕本刑為3 年以上有期
    徒刑之罪或高等法院管轄第一審案件者外，於第一次審判期
    日前之準備程序進行中，被告先就被訴事實為有罪之陳述時
    ，審判長得告知被告簡式審判程序之旨，並聽取當事人、代
    理人、辯護人及輔佐人之意見後，裁定進行簡式審判程序，
    刑事訴訟法第273 條之1 第1 項定有明文。本件被告所犯係
    死刑、無期徒刑、最輕本刑為3 年以上有期徒刑以外之罪，
    其於準備程序中就被訴事實為有罪之陳述，經本院告知簡式
    審判程序之旨，並聽取公訴人及被告之意見後，認宜進行簡
    式審判程序，爰依上開規定裁定行簡式審判程序。
二、上揭事實，業據被告於偵查、本院準備程序及審理時均坦承
    不諱，核與告訴人林奕羽於警詢及偵查中之指述情節相符，
    並有道路交通事故現場圖、道路交通事故調查報告表（一）
    （二）、新北市政府警察局道路交通事故初步分析研判表、
    新北市政府警察局舉發違反道路交通管理事件通知單、監視
    器錄影翻拍畫面、現場及車損照片在卷可稽，被告之自白堪
    予採信。且按汽車行駛時，駕駛人應注意車前狀況及兩車並
    行之間隔，並隨時採取必要之安全措施；又汽車行駛至交岔
    路口，其行進、轉彎，應遵守燈光號誌，道路交通安全規則
    第94條第3 項、第102 條第1 項第1 款分別定有明文，而依
    卷附道路交通事故調查報告表（一）所示，本案事故發生時
    ，天候晴、夜間有照明、柏油路面乾燥、無缺陷、無障礙物
    、視距良好，並無不能注意之情事，被告未注意車前狀況且
    未遵守號誌，闖越紅燈，與告訴人發生碰撞，致告訴人因被
    告之過失行為受有如事實欄所示之傷害等情，亦有天主教輔
    仁大學附設醫院診斷證明書在卷可資佐證，被告之過失駕駛
    行為與告訴人所受傷害結果間，顯有相當因果關係，本件事
    證明確，被告犯行應堪認定。
三、按汽車駕駛人，無駕駛執照駕車、酒醉駕車、吸食毒品或迷
    幻藥駕車、行駛人行道或行經行人穿越道不依規定讓行人優
    先通行，因而致人受傷或死亡，依法應負刑事責任者，加重
    其刑至二分之一，道路交通管理處罰條例第86條第1 項定有
    明文。經查，被告所為如事實欄所示之過失傷害犯行時駕駛
    執照經記點處銷，有公路監理電子閘門（證號查詢機車駕駛
    人）在卷可憑（見111年度偵字第14913號偵查卷第45頁），
    竟仍無照駕車上路，因而致告訴人受傷，則其所犯過失傷害
    罪自應依上開規定加重其刑。復按刑法總則之加重，係概括
    性之規定，所有罪名均一體適用；刑法分則之加重，係就犯
    罪類型變更之個別犯罪行為予以加重，成為另一獨立之罪名
    ；道路交通管理處罰條例第86條第1 項關於汽車駕駛人，無
    駕駛執照駕車、酒醉駕車、吸食毒品或迷幻藥駕車、行駛人
    行道或行經行人穿越道不依規定讓行人優先通行，因而致人
    受傷，依法應負刑事責任者，加重其刑至二分之一之規定，
    係就刑法過失傷害罪之基本犯罪類型，對於加害人為汽車駕
    駛人，於從事駕駛汽車之特定行為時，或於行駛人行道、行
    經行人穿越道之特定地點，不依規定讓行人優先通行，因而
    致人受傷之特殊行為要件予以加重處罰，已就原犯罪類型變
    更之個別犯罪行為予以加重，而成另一獨立之罪名，自屬刑
    法分則加重之性質（最高法院92年度第1 次刑事庭會議決議
    、99年度台非字第198 號判決意旨參照）。是核被告所為，
    係犯道路交通管理處罰條例第86條第1 項、刑法第284 條前
    段之汽車駕駛人，無駕駛執照駕車，因而犯過失傷害罪，並
    應依前揭道路交通管理處罰條例之規定加重其刑。又被告於
    肇事後，在有偵查權限之警察機關尚不知何人為肇事者前，
    留在現場並主動向據報前來處理之員警坦承肇事，而自首並
    接受裁判，有道路交通事故肇事人自首情形記錄表1 紙附卷
    可佐（見111年度偵字第14913號偵查卷第21頁），符合自首
    要件，爰依刑法第62條前段規定，減輕其刑，並依法先加後
    減。爰審酌被告之素行、智識程度、家庭經濟狀況、過失程
    度、告訴人所受傷害之情形，以及迄今仍未與告訴人達成和
    解賠償損害之犯後態度等一切情狀，量處如主文所示之刑，
    並諭知易科罰金之折算標準，以資懲儆。
據上論斷，應依刑事訴訟法第273 條之1 第1 項、第299 條第1
項前段，道路交通管理處罰條例第86條第1 項，刑法第284 條前
段、第41條第1 項前段、第62條前段，刑法施行法第1 條之1 第
1 項，判決如主文。
本案經檢察官洪三峯提起公訴，檢察官詹啟章到庭執行職務。
中　　華　　民　　國　　111 　年　　11　　月　　17　　日
                  刑事第二十四庭  法  官  徐子涵
上列正本證明與原本無異。
如不服本判決，應於判決送達後20日內敘明上訴理由，向本院提
出上訴狀 (應附繕本) ，上訴於臺灣高等法院。其未敘述上訴理
由者，應於上訴期間屆滿後20日內向本院補提理由書「切勿逕送
上級法院」。
                                  書記官　游士霈
中　　華　　民　　國　　111 　年　　11　　月　　17　　日
附錄本案論罪科刑法條全文：
中華民國刑法第284條
因過失傷害人者，處1 年以下有期徒刑、拘役或10萬元以下罰金
；致重傷者，處3 年以下有期徒刑、拘役或30萬元以下罰金。